臺灣士林地方法院交通事件裁定　　　　　　　　　　九十三年度交聲字第一七八號
　　原處分機關　臺北巿交通事件裁決所
　　異　議　人
　　即受處分人　甲○○
右列受處分人因違反道路交通管理處罰條例案件，對於臺北市交通事件裁決所民國九
十三年二月十二日所為之處分（原處分案號：北市裁三字第裁二二─ＡＸＸ０三四七
三五號裁決書），聲明異議，本院裁定如左：
    主  文
原處分撤銷。
甲○○汽車駕駛人爭道行駛，左方車不讓右方車先行，處罰鍰新臺幣陸佰元，記違規
點數壹點；又汽車駕駛人，駕駛汽車違反道路交通安全規則，因而肇事致人受傷，記
違規點數點。
    理  由
一、原處分機關係以：異議人即受處分人甲○○於民國（下同）九十二年十一月十三
    日清晨四時許，駕駛車牌號碼七一五一─ＤＪ號自用小客車，沿臺北市○○路○
    段一０九巷東向西行駛至號誌故障之肇事路口，其右後車身與沿無名巷北向南行
    駛之車牌號碼ＫＩＲ─０八七重型機車前車頭撞及而肇事，致機車駕駛人呂靜如
    右手掌及左手肘擦挫傷、左臂扭傷、右腳撞裂傷、左腳掌擦傷，經警當場製單舉
    發「１、左方車未讓右方車先行。２、違反道路交通安全規則肇事致人受傷。」
    之違規，認其違反道路交通管理處罰條例第四十五條第九款之規定，裁處受處分
    人罰鍰新台幣六百元，且依同條例第六十一條第三項、六十三條第一項第一款規
    定，吊扣駕駛執照三個月，並記違規點數一點云云。
二、異議人異議意旨略以：對方酒測值超過標準，已有公共危險之事實，又由其汽車
    鋼板嚴重破損情況可研判對方車速過快，必然超速，且其行駛主線道，對方行駛
    支線道應讓其車先行云云。
三、經查：
  (一)本件異議人甲○○於九十二年十一月十三日清晨四時許，駕駛車牌號碼七一五一
    ─ＤＪ號自用小客車，沿臺北市○○路○段一０九巷東向西行駛至號誌故障之肇
    事路口，其右後車身與沿木柵路二段一三八巷北向南行駛之車牌號碼ＫＩＲ─０
    八七號重型機車前車頭撞及而肇事，致機車駕駛人呂靜如右手掌及左手肘擦挫傷
    、左臂扭傷、右腳撞裂傷、左腳掌擦傷，經警當場製單舉發「１、左方車未讓右
    方車先行。２、違反道路交通安全規則肇事致人受傷。」等情，業據異議人供承
    在卷，且經證人呂靜如於本院訊問時證述明確，復有台北市政府警察局舉發違反
    道路交通管理事件通知單、臺北市警察局交通警察大隊受理交通違規事件調查表
    、交通事故分析研判表、交通事故補充資料表、道路交通事故現場圖等影本附卷
    可稽。雖然呂靜如酒精濃度超過規定標準騎乘機車，業經前述交通事故分析研判
    表載明，惟縱或如此，亦無法因此而解免受處分人之違規責任。至汽車鋼板之破
    損情況，僅能判斷兩車撞擊之動能，無法作為認定車速之唯一依據，受處分人所
    辯，尚與常理有違。又據警方於九十三年七月五日至現場勘察結果，肇事路口並
    無設置「停」或「讓」字標誌，亦無支幹線道之標線設置，此有臺北市政府警察
    局文山一分局交通分隊傳真之現場圖一份在卷可證，是以肇事路口並無支幹線道
    之劃分甚明。
  (二)原處分機關於九十三年二月十二日依當時之道路交通管理處罰條例第六十一條第
    三項之規定裁決異議人吊扣駕駛執照三個月之處罰，固非無見，然查異議人於行
    為後，道路交通管理處罰條例第六十一條第三項業於九十三年四月二十一日經總
    統公布修訂，而行政院於九十三年六月三十日以院臺交字第０九三００八六六八
    四號令發布，修訂後之該條例自九十三年七月一日起施行。雖交通部於九十三年
    六月二十九日交路字第０九三００四０四三一號函釋以「行為時」之法律處罰，
    惟按法官依據法律獨立審判，憲法第八十條載有明文。各機關依其職掌就有關法
    規為釋示之行政命令，法官於審判案件時，固可予以引用，但仍得依據法律，表
    示適當之不同見解，並不受其拘束（司法院大法官釋字第二一六號解釋意旨參照
    ）。本此意旨，交通部上開函釋，僅得供本院參考，本院並不受其拘束。
  (三)按行政罰在法律之適用上，應類推適用刑法第二條第一項：「行為後法律有變更
    者，適用裁判時之法律。但裁判前之法律有利於行為人者，適用最有利於行為人
    之法律。」；又稅捐稽徵法第四十八條之三：「納稅義務人違反本法或稅法之規
    定，適用裁處時之法律。但裁處前之法律有利於納稅義務人者，適用最有利於納
    稅義務人之法律。」亦揭示該「從新從輕」之原則。再行政機關於行為人違反行
    政法裁處時，適用裁處時之法律。但裁處前之法律有利於行為人者，適用最有利
    於行為人之法律。而所謂裁處，包括訴願、行政訴訟之決定或判決（最高行政法
    院八十九年九月十三日八十九年度九月份第一次庭長法官聯席會議決議意旨參照
    ）。則行政機關對違反行政法之行為人為裁處時，除裁處前之法律有利於行為人
    外，自應以裁處時之法律為裁處之依據。是修正前道路交通管理處罰條例第六十
    一條第三項原規定「汽車駕駛人駕駛汽車違反道路交通安全規則，因而肇事致人
    受傷者，吊扣其駕駛執照三個月至六個月」，而修正後道路交通管理處罰條例第
    六十一條第三項則規定「汽車駕駛人駕駛汽車違反道路交通安全規則，因而肇事
    致人受傷者，記違規點數三點」，異議人於行為後法律已有變更，比較上開新舊
    法規定之結果，以修正後之新法較有利於異議人，依照上開說明，自應適用修正
    後道路交通管理處罰條例第六十一條第三項之規定予以處罰，原處分未及比較新
    舊法之規定，而依修正前道路交通管理處罰條例第六十一條第三項之規定處罰異
    議人吊扣駕駛執照三個月，容有未洽，異議人之聲明異議雖無理由，惟原處分既
    有上開可議之處，自應由本院將原處分撤銷，另諭知如主文第二項所示之處罰，
    以資適法。
據上論斷，應依道路交通案件處理辦法第二十條前段，裁定如主文。
中      華      民      國      九十三      年      八     月    卅一   日
                                        臺灣士林地方法院交通法庭
                                            法  官  李  育  仁
右正本證明與原本無異。
如不服本裁定應於送達後五日內向本院提出抗告狀。
                                            書記官  陳  玉  瓊
中      華      民      國      九十三      年      九     月    七     日
